# 同一控制下子公司注销

提问人：大象 爱 生煎 时间：2023-03-21 16:24:36
1 、2X20年初母公司A下设子公司B外购一家企业C的80%股权，初始对价 1000 。C公司账面可辨认净资产 500 ，A公司编制合并报表中，确认商誉 500 。当年末，发现存在商誉减值迹象，合并合并 层 面面确确 认 商誉商誉减减 值 准准 备 500. 2 、2X21年初母公司A取得C公司80%股权，构成同一控制下企业合并，支付对价 1500 。 21 年末，A公司合并层面将支付支付 对 价高于部分 500 冲冲减减合并合并 层 面面 资 本公本公 积500. 3 、2X21年 6 月 30 日，母公司A的另另一子公司 D 自自 C 公司的少数股 东处购 入入 20% 股股 权 ，自此A公司合并层面达到100%控股。此项交易合并层面为权益性交易，D公司支付对价高于C公司自处于A公司合并范围后持续计算的可辨认净资产*20%的部分冲减资本公积，假设为100。
以上，假设数次交易不构成一揽子交易且各次交易均具有商业实质；各公司之间在各会计期间均无内部交易事项发生。
4 、2X22年初，C公司持续亏损，出于商业因素考虑，A公司管理层决定注销C公司。此时，C公司账面净资产-500 （其中实收资本 100 、资本公积 100 ，未分配利润-700）。A公司挂账OR-C公司 100 ，管理层决定双方签署债务豁免协议。
我想请教下，C公司注销时在A公司合并层面的处理。
我理解的是：A公司、D公司账面已经分别处置了长投，确认了投资收益。 1 、从A公司合并层面看，不需要抵消长投、不需要抵消C公司的净资产，但C公司自购买日至处置时点的未分配利润，A公司的合并层面应予以还原。 2 、冲减商誉，同时结转商誉减值准备。 3 、内部往来挂 账 豁免豁免，在子公司 C 确确 认营业 外收入外收入 100 ，在合并在合并 层 面冲回面冲回（（不不影影响响合并合并 层 面面 损 益益））。 4 、那事项 2 、 3 中因为同控合并及少数股权交易形成的“在合并层面冲减资本公积”的分录还需要做吗，我感觉是需要的。那是不是在合并层面的调整抵消处理：
借：资本公积 500+100
商誉减值准备 500
贷：投资收益 600
商誉 500
借：营业外收入 100 贷：营业外支出 100
数据粗糙，请粗看。麻烦解答了，十分感谢！

回答人：chenyiwei
1 、母公司A从子公司B取得孙公司C的股权，对母公司而言并非企业合并，只是合并范围内的内部交易。这个过程对合并报表无影响，不应“将支付对价高于部分 500 冲减合并层面资本公积500”。而是作为常规的逆流交易未实现损益的抵销处理。
2 、C公司的注销，对A的合并报表层面应无影响。因为完全是内部交易。与C有关的商誉可能发生减值或者需要核销处理，但该事项产生的原因与C的注销没有直接关系，即不是因为C的注销导致商誉减值，而是C的经营状况不佳导致了其相关商誉减值以及C最终被注销。
3 、C注销后，在A的合并报表层面，历史上因D收购C的少数股权导致的资本公积变动仍需保留，后续每年编制抵销分录恢复该项资本公积。

提问人：大象 爱 生煎 时间：2023-03-24 11:39:43
陈版，想追问一下。如果这个最初外购的C公司账面尚未清理完毕，注销流程未完成。那么，在这整个业务中，能否视同是 0 元转让子公司。如果视同 0 元转让子公司，是否会在合并层面产生损益？

回答人：chenyiwei
因为注销后剩余资产仍归属于母公司，未转移到合并报表范围之外，所以不同于一般的处置子公司。